最高法院刑事判決　　　　　　　　　　　　　　　九十三年度台上字第六五九四號
　　上　訴　人　甲○○
右上訴人因妨害自由等罪案件，不服台灣高等法院高雄分院中華民國九十一年一月二
十三日第二審判決（九十年度上訴字第一九二四號，起訴案號：台灣高雄地方法院檢
察署九十年度偵字第八四三二號），提起上訴，本院判決如左：
    主  文
上訴駁回。
    理  由
一、妨害自由部分
按刑事訴訟法第三百七十七條規定：上訴於第三審法院，非以判決違背法令為理由，
不得為之。是提起第三審上訴，應以原判決違背法令為理由，係屬法定要件，如果上
訴理由狀未依據卷內訴訟資料，具體指摘原判決不適用何種法則或如何適用不當，或
所指摘原判決違法情事，顯與法律規定得為第三審上訴理由之違法情形，不相適合時
，均應認其上訴為違背法律上之程式，予以駁回。本件原判決綜合全部卷證資料，認
上訴人甲○○有其事實欄所載之犯行，已詳敘所憑之證據與認定之理由。對於上訴人
辯稱：當時有很多車輛，伊行駛於中線，怕被害人林淑媛下車危險，無法停車云云，
認係卸責之詞，不足採信，亦依調查所得證據，逐一加以指駁及說明。因而撤銷第一
審諭知上訴人被訴殺人未遂部分無罪之判決，改判論處上訴人以非法方法，剝奪人之
行動自由罪刑。從形式上觀察，並無違背法令之情形存在。
上訴意旨略以：檢察官起訴之殺人未遂部分既經原判決諭知無罪，與未起訴之妨害自
由犯行即無一部或全部之關係，原判決就妨害自由部分予以論罪，有理由矛盾及未受
請求之事項予以判決之違法；原審未依刑事訴訟法第九十五條第一款之規定，告知上
訴人被訴妨害自由之罪名，對證人史天成所為有利於上訴人之證言，未說明不予採納
之理由；原判決事實認定上訴人因酒精作用，神智不清，已敘及有精神耗弱之事實，
然理由內未敘明上訴人精神耗弱何以不得減輕其刑之理由，有判決不適用法則及理由
不備之違法云云。惟查本件起訴書記載上訴人酒後駕駛曳引車行駛國道一號高速公路
，至南下三六二‧四公里處，因注意力降低，追撞前方由被害人駕駛之自用小客車，
被害人與車內親友史天成等人下車察看，上訴人搖下車窗觀看後再行關上，即將車駛
離，被害人因立於曳引車右前方，無處可避，遂跳上該車頭保險桿，以手攀住雨刷下
之鐵片，上訴人見狀，竟繼續行駛至南下三六九‧七公里五甲段處，始讓被害人下車
等情。顯見起訴書已明確記載上訴人剝奪被害人行動自由之事實，則原審於不妨害事
實同一性之範圍內，認上訴人前揭行為係犯妨害自由罪，非基於殺人犯意之殺人未遂
罪，並無訴外裁判等違法情事。又原審於審判期日就前揭被訴事實訊問上訴人，上訴
人辯稱其無妨害被害人行動自由、無致被害人死亡之故意或不確定故意等語，有審判
筆錄附卷可稽。足見原審實質上已將妨害自由罪名告知上訴人，上訴人亦已答辯，即
無礙於其防禦權之行使。原審審判筆錄形式上雖未記載告知變更之罪名，而有微瑕，
然此單純訴訟程序之疏漏，顯然於判決無影響，依刑事訴訟法第三百八十條之規定，
不得執為上訴第三審之理由。再史天成於第一審固證述：「被告當時是由內線轉外線
撞到我們，被告撞到我們時隨即由路肩轉入外線車道，繼續以時速約三十公里一般狀
況行駛，沒有走走停停，當時是塞車當中無法行進，我們視線範圍內，他沒有讓林淑
媛下車……」，然於原審復供稱：「當時塞車，內、外車道都有車，但是路肩沒有車
」。原判決予以採信，並說明自三六二‧四公里至三六九‧七公里之路程中，不論上
訴人曾否行駛於車道中線，其確曾在路肩行駛至明，上訴人在路肩行駛時，不需擔心
有後車追撞之危險，竟仍不停車而繼續行駛，應有剝奪被害人行動自由故意之理由，
亦無理由不備之違法可言。而依刑法第十九條第二項規定，精神耗弱人之行為，得減
輕其刑，是否減輕其刑，係實體法上賦與法院得為自由裁量之事項。本件原判決未以
上訴人精神耗弱而減輕其刑，即無特加說明不予減輕其刑理由之必要，此乃法理所當
然，上訴意旨任意指為違法，亦非適法之第三審上訴理由。依上開說明，應認其此部
分之上訴違背法律上之程式，予以駁回。
二、公共危險部分
按最重本刑為三年以下有期徒刑、拘役或專科罰金之罪，經第二審判決者，不得上訴
於第三審法院，刑事訴訟法第三百七十六條第一款定有明文。上訴人被訴公共危險罪
部分，原審係依刑法第一百八十五條之三論處其罪刑，該罪係最重本刑為三年以下有
期徒刑、拘役或專科罰金之罪，依上開說明，此部分既經第二審判決，自不得上訴於
第三審法院。上訴人竟復提起上訴，顯為法所不許，亦應予駁回。
據上論結，應依刑事訴訟法第三百九十五條前段，判決如主文。
中　　　華　　　民　　　國　　九十三　　年　　 十二 　　月　　 十六 　　日
                              最高法院刑事第十一庭
                                  審判長法官  張　淳　淙
                                        法官  謝　俊　雄
                                        法官  蘇　振　堂
                                        法官  張　春　福
                                        法官  呂　丹　玉
      右正本證明與原本無異
                                              書  記  官
中　　　華　　　民　　　國　　九十三　　年　　 十二 　　月　　二十一　　日
                                                                        Ｋ
